【裁判字號】    90,台上,1691
【裁判日期】    900322
【裁判案由】    強盜
【裁判全文】
最高法院刑事判決                                九十年度台上字第一六九一號
    上  訴  人  甲○○
右上訴人因強盜案件，不服台灣高等法院高雄分院中華民國九十年一月十日第二審判
決（八十九年度上訴字第一五九七號，起訴案號：台灣屏東地方法院檢察署八十九年
度偵字第九二六號），提起上訴，本院判決如左：
    主  文
原判決撤銷，發回台灣高等法院高雄分院。
    理  由
本件原判決認定上訴人甲○○於民國八十九年二月三日日落後之下午六時四十分許，
基於意圖為自己不法所有之竊盜犯意，侵入被害人蘇瑞東位於屏東市金泉里建智巷十
四號住處二樓房間內，竊得原藏於蘇某外套內之現金新台幣（下同）二萬四千元。得
手後正欲離去，適為返回住處之蘇瑞東發覺，上前予以攔住、質問，並欲加逮捕；未
料上訴人為脫免逮捕，竟強行衝下樓，在該該屋樓下巷內與蘇瑞東發生拉址扭打，當
場施以強暴。嗣因鄰居多人聞聲趕至，乃與蘇瑞東合力將上訴人制伏，報警當場查獲
，並在其身上起出贓款二萬四千元等情。因認第一審論處上訴人於夜間侵入住宅竊盜
，因脫免逮捕，當場施以強暴脅迫（累犯）罪刑，為無不合，予以維持，駁回上訴人
在第二審之上訴。固非無見。
惟查：(一)有罪判決書所記載之犯罪事實，為論罪科刑適用法律之基礎，故凡於適用法
律有關之重要事項，必須詳加認定，明確記載，然後於理由內敘明犯罪事實所憑之證
據及認定之理由，始足為適用法律之依據。若事實未有此記載，而理由加以說明，為
理由失其依據。如事實有此記載，理由未予說明，則為理由不備，按諸刑事訴訟法第
三百七十九條第十四款規定，其判決當然為違背法令。本件原判決事實認定上訴人於
竊盜得手後，為被害人撞見，乃為脫免逮捕而與之發生拉扯扭打，當場施以強暴等情
；於理由內亦祇引被害人之指訴及證人徐金妹、郭俊宏之供證，認上訴人顯有對被害
人施以暴力可堪認定等語，均未審認上訴人有如何對被害人為「脅迫」情形。然於理
由論罪欄內則認上訴人於夜間侵入住宅竊盜，因脫免逮捕當場施以強暴脅迫，係犯刑
法第三百二十九條、第三百三十條第一項加重強盜罪云云，所為事實認定與其理由之
論述不無前後矛盾之違法。(二)本件第一審法院檢察署檢察官係認上訴人涉犯刑法第三
百二十九條之準強盜罪嫌提起公訴。第一審法院審理結果就該起訴之同一事實改依同
法第三百三十條第一項加重強盜罪論處其刑，理由內卻未說明應依刑事訴訴法第三百
條規定變更起訴法條之旨，於法為有未合，原判決未加糾正，猶予維持，自非適法。
(三)按刑法第七十九條之一第一項規定「二以上徒刑併執行者，第七十七條所定最低應
執行之期間，合併計算之」，同條第三項規定「依第一項規定合併計算執行期間而假
釋者，前條第一項規定之期間，亦合併計算之」。則在合併執行之情形，經許其假釋
出獄者，其報請許可假釋所須最低應執行之期間，既合併計算；且假釋期間（即殘刑
期間）亦合併計算之，其期間即無從區分。從而，不論假釋出獄前所執行之期間是否
已逾其中任一罪之刑期，亦不論嗣後其假釋有無被撤銷，在假釋期間內，均應認為尚
未執行完畢。依卷附台灣高等法院被告全國前案紀錄表顯示，上訴人係於八十四年間
因偽造文書及違反肅清煙毒條例二罪，分別經法院判處有期徒刑三月、三年五月，其
合併執行之刑期自八十七年三月八日起算，應至九十年十月十四日執行完畢，其間因
縮短刑期於八十六年四月十八日獲准假釋出獄（見一審院第六至十頁）。揆諸上開說
明，上訴人所犯偽造文書罪經法院判處有期徒刑三月，既與另犯之煙毒罪經合併執行
，嗣於八十六年四月十八日獲准假釋，則其假釋出獄前所執行之期間雖已逾該偽造文
書罪之刑期，亦應認該罪尚未執行完畢，縱於五年內再犯有期徒刑以上之罪，亦不應
論以累犯。原審對上開前案紀錄表所載上訴人上述二罪係合併執行，而本罪係於其假
釋中再犯之情形疏未注意，逕以上訴人所犯該偽造文書罪已於八十七年五月十四日執
行完畢之一端，遽依累犯規定加重其刑，自有判決適用法則不當之違法。上訴人上訴
意旨，指摘原判決違法，尚非全無理由，應認原判決有撤銷發回更審之原因。
據上論結，應依刑事訴訟法第三百九十七條、第四百零一條，判決如主文。
中      華      民      國     九十     年      三      月    二十二    日
                              最高法院刑事第五庭
                                  審判長法官  紀  俊  乾
                                        法官  黃  正  興
                                        法官  陳  東  誥
                                        法官  張  春  福
                                        法官  韓  金  秀
      右正本證明與原本無異
                                              書  記  官
中      華      民      國     九十     年      三      月    二十七    日


司法院資訊處製作；財團法人民間司法改革基金會備份。
